【裁判字號】    89,訴,1305
【裁判日期】    890831
【裁判案由】    重利
【裁判全文】
臺灣板橋地方法院刑事判決                        八十九年度訴字第一三五號
    公  訴  人  臺灣板橋地方法院檢察署檢察官
    被      告  甲○○
右列被告因重利案件，經檢察官提起公訴（八十八年度偵字第二○二○一、二○二○
二號），本院判決如左：
    主  文
甲○○共同以乘他人急迫，貸以金錢，而取得與原本顯不相當之重利為常業，處有期
徒刑參月。緩刑貳年。
    事  實
一、甲○○明知綽號「鬍鬚」之不詳年籍之成年男子係以經營地下錢莊為業，竟於民
    國八十八年七月一日起加入，並負責向不特定之借款人收取利息。緣「鬍鬚」之
    男子於八十八年六月七日，在臺北市○○○路○段一○○號肯德基速食店前，貸
    以新台幣（下同）三萬元，除預扣利息七千元外，以八日為一期、再收取利息為
    六千元之方式，乘陳雪涓需款孔急，急迫之際，借貸款項與陳雪涓，而取得與原
    本顯不相當之重利，嗣甲○○於八十八年七月七日十七時三十分許，在臺北市大
    同區重慶國中前收取利息之際，為臺北市政府警察局員警當場查獲。
二、案經臺北市政府警察局移送臺灣士林地方法院檢察署檢察官報請臺灣高等法院檢
    察署核轉臺灣板橋地方法院檢察署檢察官偵查起訴。
    理  由
一、訊據被告甲○○固坦承有收取款項之情事，然陳稱其初僅知悉為收取貨款云云。
    然右揭事實業據被害人陳雪涓於警訊中指述綦詳。雖被告於偵查中辯稱：其僅受
    實際受雇收取貨款之行為為，並不知係經營地下錢莊云云。經查：被告經「鬍鬚
    」之指示而為上開行為，自與「鬍鬚」者有犯意聯絡與行為分擔，矧被告於警訊
    亦供陳其受僱初期不知係地下錢莊，嗣候始知係地下錢莊及收取利息等語明確，
    且被告亦自承不知公司所在地點，核與一般應徵工作之常態迥異，又被告係因閱
    報應徵而受「鬍鬚」以月薪三萬元僱用之事實，業據被告供述明確（見臺灣士林
    地方法院檢察署八十八年度偵字第七一八七號卷第十五頁偵查筆錄暨本院八十九
    年八月二十五日審判筆錄）﹐被告自係以恃此維生。是被告所辯，諉無足採。事
    證明確，被告犯行，洵堪認定。
二、核被告甲○○所為，係犯刑法第三百四十五條常業重利罪。被告與不詳年籍姓名
    綽號「鬍鬚」之成年男子間，就上開犯行，有犯意聯絡及行為分擔，均為共同正
    犯。爰審酌被告犯罪之動機、目的、手段、所生危害及犯罪後之態度尚佳等一切
    情狀，量處如主文所示之刑。另查被告前未曾受有期徒刑以上刑之宣告，有臺灣
    高等法院檢察署刑案紀錄簡覆表在卷可憑，為初犯，其因一時貪念，短於思慮，
    致罹刑章，經此偵審科刑之教訓，當知警惕，應無再犯之虞，本院因認其所宣告
    之刑，以暫不執行為適當，爰併宣告緩刑二年，用啟自新。
據上論斷，應依刑事訴訟法第二百九十九條第一項前段，刑法第二十八條、第三百四
十五條、第七十四條第一款，罰金罰鍰提高標準條例第一條前段，判決如主文。
本案經檢察官林建中到庭執行職務
中      華      民      國      八十九      年    八    月    三十一    日
                                    臺灣板橋地方法院刑事第六庭
                                          法  官   黎錦福
右正本證明與原本無異。
如不服本判決，應於判決送達後十日內，向本院提出上訴狀。
                                          書記官   戴尚榮
中      華      民      國      八十九      年    九    月      五      日
附錄論罪科刑法條：
刑法第三百四十五條
以犯前條之罪為常業者，處五年以下有期徒刑，得併科三千元以下罰金。


司法院資訊處製作；財團法人民間司法改革基金會備份。
